【裁判字號】    99,交聲,1895
【裁判日期】    991215
【裁判案由】    違反道路交通管理處罰條例聲明異議
【裁判全文】
臺灣臺北地方法院交通事件裁定        99年度交聲字第1895號
原處分機關  臺北市交通事件裁決所
異  議  人
即受處分人  蘇彥彰
上列異議人即受處分人因違反道路交通管理處罰條例案件，對於
臺北市交通事件裁決所中華民國九十九年十一月十五日所為之處
分（原處分案號：北市裁罰字第裁二二─ＡＥＹ八七九六八六號
），聲明異議，本院裁定如下：
    主  文
異議駁回。
    理  由
一、按駕駛人駕駛汽車，應遵守道路交通標誌、標線、號誌之指
    示，道路交通安全規則第九十條前段定有明文。次按汽車駕
    駛人，行經有燈光號誌管制之交岔路口闖紅燈者，處新臺幣
    （下同）一千八百元以上五千四百元以下罰鍰；汽車駕駛人
    有道路交通管理處罰條例第五十三條情形者，除依原條款處
    罰鍰外，並予記違規點數三點，道路交通管理處罰條例第五
    十三條第一項、第六十三條第一項第三款亦規定甚明。又道
    路交通管理處罰條例所稱之「車輛」，係指在道路上以原動
    機行駛之汽車（包括機器腳踏車）或以人力、獸力行駛之車
    輛；道路交通安全規則所稱之「汽車」，係指在道路上不依
    軌道或電力架線而以原動機行駛之車輛（包含機器腳踏車）
    ，道路交通管理處罰條例第三條第八款、道路交通安全規則
    第二條第一項第一款定有明文。
二、本件異議人即受處分人（下稱受處分人）蘇彥彰於民國九十
    九年十月十三日晚間十時三十五分許，騎乘車牌號碼一六九
    ─ＥＣＺ號重型機車，由南往北行經臺北市○○○路與貴陽
    街口有管制號誌之交岔路口時，遇紅燈未依號誌指示停、等
    ，逕行左轉，經臺北市政府警察局萬華分局昆明街派出所執
    勤員警攔停，以受處分人有違反道路交通管理處罰條例第五
    十三條第一項之行為掣單舉發，嗣受處分人於舉發通知單上
    所載之應到案日期前自動繳納罰鍰結案，惟仍於應到案日期
    後向原處分機關表示不服，經原處分機關認受處分人確有前
    開違規行為，乃依道路交通管理處罰條例第五十三條第一項
    、第六十三條第一項第三款（原裁決書漏引第三款）之規定
    裁處受處分人罰鍰一千八百元，並記違規點數三點。
三、聲明異議意旨略以：本人於九十九年十月十三日夜間騎乘車
    號一六九─ＥＣＺ之機車，在臺北市○○○路與貴陽街之路
    口，由西寧南路違規闖紅燈左轉至貴陽街上，因而被裁處罰
    鍰，惟西寧南路及貴陽街該段均為單行道，因此該路口兩邊
    的路面均無對面來車，本人在此雖有違規左轉之行為，然在
    此路口所為之紅燈左轉行為之性質實與紅燈右轉無異，自應
    為相同處理，而以六百元之罰鍰加以處罰，今裁處機關卻以
    同條第一項之一千八百元罰鍰加以裁決，為此聲明不服請求
    撤銷原處分云云。
四、經查：
  (一)受處分人於上開時間，騎乘上揭重型機車，由臺北市○○○
    路南往北行駛至貴陽街口時，未按號誌燈指示停等紅燈，仍
    左轉貴陽街行駛，經臺北市政府警察局萬華分局昆明街派出
    所警員攔停舉發闖紅燈之違規等情，為受處分人所不否認，
    並有臺北市政府警察局九十九年十月十三日北市警交字第Ａ
    ＥＹ八七九六八六號舉發違反道路交通管理事件通知單影本
    及臺北市政府警察局萬華分局九十九年十二月一日北市警萬
    分交字第○九九三三一九一九○○號函在卷可稽（本院卷第
    九、十頁參照），堪予認定。
  (二)按行車管制號誌顯示為圓形紅燈者，其意義為車輛禁止通行
    ，不得超越停止線或進入路口，道路交通標誌標線號誌設置
    規則第二百零六條第五款第一目定有明文，故汽車駕駛人行
    駛至有燈光號誌管制之交岔路口，其行進、轉彎應遵守燈光
    號誌之指示，而燈光號誌顯示為圓形紅燈者，應完全停止並
    禁止為任何通行行為，不得超越停止線或進入路口，從而駕
    駛人於紅燈之狀態下，超越停止線左轉並進入路口，自屬道
    路交通法規所定義之「闖紅燈」行為之一種，其理甚明。
  (三)又為恐凡超越停止線即遽論處「闖紅燈」，難為一般大眾所
    接受，亦非「道路交通管理處罰條例」當初立法精神，故為
    促使駕駛人回歸於對標線之認知，同時兼顧執法技術層面與
    大眾接受程度，交通部八十二年四月二十二日交路字第○○
    九八一一號函釋「闖紅燈」認定標準，將面對圓形紅燈時超
    越停止線或闖紅燈行為之認定敘述如后，以供參考：1.車輛
    面對圓形紅燈時仍逕予穿越路口至銜接路段，含左轉、直行
    、迴轉及右轉（依箭頭綠燈允許行駛者除外）即視為闖紅燈
    之行為。2.有繪設路口範圍者：車輛無視於紅燈警示，有穿
    越路口之意圖，而車身已伸入路口範圍亦視同闖紅燈；若僅
    伸越停止線而未達路口範圍者，則視為不遵守標線指示。（
    可以處罰條例第六十條第二項第三款之規定處分之）。3.無
    繪設路口範圍者：以車輛無視於紅燈號誌，而有穿越路口之
    企圖，其車身並已伸越停止線並足以妨害其他方向人（若有
    行人穿越道）、車通行者亦以闖紅燈論處；若僅車身伸越停
    止線則以不遵守標線指示視之。4.目前交岔路口已繪設網狀
    黃線區者暫以該範圍視作路口，未繪設者請公路主管機關依
    內政部警政署六十五年二月十六日警署交字第○○二四九號
    函之規定，視路況車況繪設路口範圍。5.另路口設有照相設
    施者並請有關單位依會議結論之認定標準配合調整以更能明
    確認定。主管機關基於職權因執行特定法律之規定，得為必
    要之釋示，以供本機關或下級機關所屬公務員行使職權時之
    依據，此即「解釋性行政規則」（司法院大法官釋字第五四
    八號解釋參照）。上開函釋為道路交通管理處罰條例第八條
    所定之公路主管機關之上級機關交通部所發布，其對該條例
    所為之釋示自有上開「解釋性行政規則」之效力，足堪為各
    級機關適用法律及執法機關適用法律意見之參考。
  (四)現行道路交通管理處罰條例第五十三條於九十五年七月一日
    修正施行增列第二項紅燈右轉處罰規定，立法理由明白揭示
    ：「汽車紅燈右轉之違規行為，其嚴重性未若闖紅燈直行、
    『左轉彎』或迴轉者，爰將紅燈右轉之行為另規定於第二項
    ，並另為罰則之規定。」明文區別紅燈右轉與紅燈左轉的處
    罰方式；意即除闖紅燈右轉，得依同條第二項規定從輕裁處
    之外，闖紅燈直行、「左轉彎」或迴轉，仍應依同條第一項
    裁罰，是受處分人辯解其紅燈左轉行為實質上與紅燈右轉無
    異云云，難以採憑。
  (五)又本件受處分人違規之西寧南路與貴陽街交叉路口，均非單
    一車道，西寧南路於貴陽街至桂林路間係南北向雙向道，貴
    陽街於環河南路至中華路間係西向東單行道，受處分人由西
    寧南路南往北行駛至貴陽街口闖紅燈左轉，有異於紅燈右轉
    係直接匯入同方向之車流，除可能造成與同向直行車碰撞之
    危險，且在跨越同向或他向車道所造成危害性亦屬甚大，更
    危及自身及其他用路人之交通安全，受處分人僅以其主觀認
    定本件異於一般紅燈左轉，主張本件應依同法第五十三條第
    二項為紅燈右轉之較輕處罰云云，無足可採。
五、綜上所述，受處分人確有於前揭時間、地點，騎乘前開重型
    機車行經有燈光號誌管制之交岔路口闖紅燈之行為，原處分
    機關依道路交通管理處罰條例第五十三條第一項、第六十三
    條第一項第三款（原裁決書漏引第三款）及違反道路交通管
    理事件統一裁罰基準及處理細則等規定，裁處受處分人罰鍰
    一千八百元，並記違規點數三點，經核並無違誤，本件異議
    為無理由，應予駁回。
據上論斷，應依道路交通案件處理辦法第十九條，裁定如主文。
中    華    民    國    99    年    12    月    15    日
                  交通法庭    法  官  徐淑芬
以上正本證明與原本無異。
如不服本裁定，應於送達後五日內，向本院提出抗告狀。
                              書記官  劉郅享
中    華    民    國    99    年    12    月    15    日

司法院資訊處製作；財團法人民間司法改革基金會備份。
